臺灣高等法院刑事判決　　　　　　　　　　　　　　九十三年度上易字第三六四號
　　上　訴　人　臺灣板橋地方法院檢察署檢察官
　　上　訴　人
　　即　被　告　乙○○○
右上訴人因被告妨害名譽案件，不服臺灣板橋地方法院九十二年度易字第二七九九號
，中華民國九十三年一月九日第一審判決（起訴案號：臺灣板橋地方法院檢察署九十
二年度偵字第一四０五０號），提起上訴，本院判決如左：
    主  文
上訴駁回。
    事  實
一、乙○○○與甲○○原係婆媳關係，乙○○○於民國九十二年六月二十六日中午十
    二時三十分許，在台北縣永和市○○路二十五號「永平國民小學」校門口之公眾
    得出入場所，因接送小孩之問題與甲○○發生口角爭執，乙○○○竟基於公然侮
    辱之犯意，以台語「討客兄」之不雅語詞辱罵甲○○，足以羞辱甲○○而公然侮
    辱之。
二、案經甲○○訴由台北縣政府警察局永和分局報請台灣板橋地方法院檢察署檢察官
    偵查起訴。
    理  由
一、訊據上訴人即被告乙○○○對有於右揭時、地與告訴人甲○○為接送小孩之事雙
    方發生爭執之事實並不否認，惟矢口否認有何公然侮辱之犯行，辯稱：伊並沒有
    辱罵告訴人「討客兄」，僅說是不是被人甩了云云。
二、經查，右揭事實，業經告訴人甲○○於警詢時及偵查中指訴綦詳，並經證人即到
    場處理之警員周育德於原審審理時證稱：「我們在處理時，丁小姐（指告訴人甲
    ○○）的情緒比較激動... 被告有講一些丁小姐在外面有別的男人之類的話，她
    說丁小姐在外面討客兄... 」等語，證人即同行到場處理之警員蕭公正於原審審
    理時亦證稱：「他們好像為接送小孩的問題，我有聽到被告罵告訴人一句討客兄
    ... 」等語（均見原審九十二年十二月二十六日之審判筆錄）。按證人即到場處
    理之警員周育德、蕭公正與被告均素無怨隙，自無故意誣攀之理，被告辯稱沒有
    罵告訴人，僅說是不是被人甩了云云，應係事後卸責之詞，不足採信。被告為前
    揭語詞，已有輕蔑、揶揄告訴人私生活不檢點之意，於客觀上足以使人感受到侮
    辱，應認已貶抑告訴人於社會生活之評價，是被告於公眾得出入之場所公然所為
    之上開言詞，有損害他人名譽之故意，足堪認定。本見事證已臻明確，被告犯行
    洵堪認定，應予依法論科。
三、核被告乙○○○所為，係犯刑法第三百零九條第一項之公然侮辱罪。原審認被告
    乙○○○罪證明確，適用刑法第三百零九條第一項、第四十二條第二項，罰金罰
    鍰提高標準條例第一條前段、第二條，並審酌被告與告訴人間，原屬婆媳親誼，
    關係密切，本應和諧相處，被告竟不思和平解決糾紛，仍以前揭語詞在公眾得出
    入之場所公然施以告訴人，有使告訴人聲譽因而減損，再衡諸其智識程度、犯罪
    之動機、目的及犯罪後否認犯行等一切情狀，量處罰金三千元，如易服勞役，以
    三百元（銀元）折算一日。認事用法核無不合，量刑亦屬適當，檢察官認被告並
    無悔意，原審量刑過輕，及被告上訴意旨否認犯罪，請求撤銷改判，均核無理由
    ，上訴均應予駁回。
四、公訴意旨另以：被告於上開時、地以「賤女人」、「爛女人」、「在外面有男人
    」等語辱罵告訴人，因認被告此部分行為亦涉犯刑法第三百零九條第一項之公然
    侮辱罪嫌云云。此部分公訴人認被告涉犯公然侮辱之罪嫌，係以告訴人之指述及
    證人周育德警員於偵查中之證詞為其主要論據；惟訊之被告堅決否認有以前揭語
    詞辱罵告訴人之情事。又我國刑事訴訟法為擔保證人及鑑定人之證言係據實陳述
    或鑑定意見為公正誠實，刑事訴訟法第一百五十八條之三乃規定：「證人、鑑定
    人依法應具結而未具結者，其證言或鑑定意見，不得作為證據。」若違背該等具
    結之規定，該等證言、鑑定意見因欠缺程序方面之法定條件，即難認為係合法之
    證據資料。本件證人周育德雖於偵查中曾證稱告訴人有罵告訴人「賤女人」、「
    爛女人」、「在外面有男人」等語，惟未於供前或供後具結或符合得不經具結之
    情形，是依前揭所述，證人周育德於偵查中之證詞即因未經具結，故不得採為證
    據。而證人周育德於原審審理時證稱：「（審判長問：除了討客兄之外，還有無
    其他辱罵的話？）其他我不清楚。」等語、證人蕭公正於原審審理時亦證稱：「
    我有聽到被告有罵告訴人一句討客兄，其他我記不太清楚。」等語（均見原審九
    十二年十二月二十六日審理筆錄），故本件除告訴人於警詢、偵查中之指述外，
    證人周育德於偵查中之證言因未具結而不得採為證據，證人周育德、蕭公正於原
    審復為不清楚被告有以「賤女人」、「爛女人」、「在外面有男人」等語辱罵告
    訴人之證述。此外，並無其他積極證據，足資證明被有何該部分之公然侮辱犯行
    ，應認不能證明被告該部分之犯罪，原應為無罪判決之諭知，因公訴人認該部分
    與前開論罪科刑部分，有接續犯之實質上之一罪關係，爰不另為無罪之諭知，附
    此明。至公訴人上訴意旨認，檢察官於原審準備程序時，就證人周育德於偵查
    中未經具結之證詞提出作為證據，被告於原審未見爭執該證據之證據能力，依刑
    事訴訟法第一百五十九條之五第二項之規定，應視為被告有同條第一項之同意，
    同意該證人之證述得引為證據，原審依職權認該證據不得引用，有所違誤。惟按
    ，刑事訴訟法第一百五十九條之五第二項固規定，當事人於法院調查證據時，知
    有第一百五十九條第一項不得為證據之情形，而未於言詞辯論終結前聲明異議者
    ，視為有前項之同意。然該條項係以當事人知有不得為證據之情形而未於言詞辯
    論終結前聲明異議為要件，本件被告僅係一家庭主婦，未受何法律訓練，亦未選
    任辯護人為其辯護，焉能知曉有不得為證據之情形，其未聲明異議，尚不符視為
    同意之要件；其之所為，亦不符刑事訴訟法第一百五十九條第一項之需經當事人
    同意之情形，原審未將於偵查中未經證人具結之證人證詞採為證據，尚無不合，
    公訴人該部分之上訴，亦難認有理，應予駁回。
據上論斷，應依刑事訴訟法第三百六十八條，判決如主文。
本案經檢察官周志榮到庭執行職務。
中　　　華　　　民　　　國　　九十三　　年　　　四　　　月　　 二十 　　日
                              臺灣高等法院刑事第二十一庭
                                  審判長法  官  葉　騰　瑞
                                        法  官  莊　明　彰
                                        法  官  劉　壽　嵩
右正本證明與原本無異。
不得上訴。
                                        書記官  廖　婷　璇
中　　　華　　　民　　　國　　九十三　　年　　　四　　　月　　 二十 　　日
附錄：本判決論罪科刑法條全文
刑法第三百零九條第一項
公然侮辱人者，處拘役或三百元以下罰金。（罰金已依罰金罰鍰提高標準條例提高為
十倍）
